【裁判字號】    95,易,260
【裁判日期】    950420
【裁判案由】    違反動產擔保交易法
【裁判全文】
臺灣臺南地方法院刑事判決               95年度易字第260號
聲  請  人  臺灣臺南地方法院檢察署檢察官
被      告  乙○○
上列被告因違反動產擔保交易法案件，經檢察官聲請以簡易判決
處刑（93年度偵字第1010號），本院認不宜適用簡易程序（95年
度簡字第448號），經適用通常訴訟程序後，判決如下：
    主  文
乙○○動產擔保交易之債務人，意圖不法之利益，將標的物遷移
，致生損害於債權人，處拘役拾日，如易科罰金，以佰元折
算壹日。
    事  實
一、乙○○於民國93年1月15日，以動產擔保交易法動產抵押之
    方式，提供自己所有、車號為J4—7090號之自小客車（下稱
    系爭汽車）為動產擔保標的物，向遠東國際商業銀行（下稱
    遠東銀行）借款新臺幣（下同）300,000元，為動產擔保交
    易之債務人。約定貸款清償期限自93年2月16日至96年1月16
    日止，每期付款11,130元之價款，標的物存放地點為臺南縣
    新化鎮○○路100號之14（檢察官聲請書誤載為之4），在價
    金未付清之前，貸款人乙○○僅得依約占有使用，不得任意
    遷移、出賣、出質、移轉、抵押或為其他處分。嗣於94年5
    月20日，遠東銀行即將上開債權讓與裕融企業股份有限公司
    （下稱裕融公司），並辦妥動產抵押設定債權人變更登記。
    未料乙○○於取得標的物之後，僅繳交16期分期清償款即未
    再依約清償，且於94年9月間某日間，意圖不法之利益，二
    度未經債權人裕融公司之同意，而將該上開自小客車開往臺
    北地區停放該處託售，分別為期一週及二週，而遷移系爭汽
    車，致裕融公司追索無著而受有損害。
二、案經裕融公司訴由臺灣臺南地方法院檢察署發交臺南縣警察
    局新化分局調查後報請該署檢察官偵查後聲請以簡易判決處
    刑。
    理  由
一、訊據被告乙○○固供承上揭分期購車並設定動產抵押權、約
    定系爭汽車之存放地點、分期付款期間與每期應繳金額、僅
    繳納16期即未再清償分期款項，以及於上開時間二度駕車北
    上託售等事實，但矢口否認有何犯行，並以「我沒有遷移我
    的車子，我只是開到台北準備要寄賣」云云置辯。惟查：
  (一)上開客觀事實，業據被告自警詢以迄偵審中均供承不諱，並
    有貸款暨動產抵押契約書、動產擔保交易動產抵押設定登記
    申請書、動產擔保交易移轉契約書、動產擔保交易動產抵押
    設定債權人變更登記申請書、還款明細、查訪紀錄表等附卷
    可稽。
  (二)被告雖主張其行為不構成動產擔保交易法第38條之動產擔保
    交易之債務人，意圖不法之利益，將標的物遷移罪。然告訴
    人裕融公司於被告未依約繳款後，曾經以存證信函通知被告
    結清債務，並聲言將依法強制取回車輛，且強調若被告拒絕
    交還或遷移車輛，將涉嫌違反動產擔保交易法之規定，有該
    份存證信函影本附卷可查（見偵一卷第9頁）。被告於審理
    時亦供承：曾經接獲裕融公司寄發之存證信函，且函文中有
    要求將系爭汽車交該公司處理等語（見本院審判筆錄第5-6
    頁），故被告將系爭汽車駛往台北地區託售之時，已然知悉
    其「不得遷移系爭汽車」之義務，否則將涉及違反動產擔保
    交易法之相關規定。再被告於審理時又供承：伊接獲裕融公
    司以存證信函要求交付系爭汽車後，並沒有將車子還給裕融
    公司，因為伊希望能自行以較高價格出售，大部分之時間伊
    均將該車藏放於住處地下室，「因為裕融公司有說要把車子
    開回去，所以我不敢開出來」，該車輛汽車是在95年3月9日
    開到法院應訊時才被裕融公司取回等語（見前揭筆錄第5-6
    頁）。據此可知，被告於接獲告訴人裕融公司之存證信函後
    ，刻意將系爭汽車藏放在其住處地下室，以避免裕融公司將
    車駛回抵償，足認被告除將該車駛往台北地區託售外，另有
    以積極作為防止告訴人裕融公司實現其債權，其意圖以不正
    當方法冀求獲致「免遭取回汽車抵償」之不法利益，並因此
    而使告訴人裕融公司受有債權無法受償之損害，至為灼然。
  (三)被告既然係基於不法利益之意圖，而未經告訴人裕融公司同
    意擅自將系爭汽車駛往台北地區託售為期一週及二週，其駕
    車北上停放長達三週之行為，即屬動產擔保交易法第38條所
    規範之遷移行為。被告主張其行為未該當於上開法條中「遷
    移」之構成要件，應屬飾卸之詞，無可採取，其上開犯行已
    堪認定。
二、核被告所為，係違反動產擔保交易法第38條之動產擔保交易
    之債務人，意圖不法之利益，將標的物移轉，致生損害於債
    權人罪。爰審酌被告前無犯罪紀錄素行良好（有臺灣高等法
    院被告全國前案紀錄表存卷可參），其已依約繳納16期貸款
    （尚有20期猶未清償），原非蓄意倒債，但無力清償債務後
    ，竟刻意隱匿標的物，惡性避債拒絕履行法律上義務，並於
    偵審中強辭奪理，顯無悔意與歉意，犯後態度不佳，姑念其
    終因其他不動產遭告訴人聲請查封拍賣而使告訴人全額受償
    （有告訴人提出之強制執行分配表可查）等一切情狀，量處
    如主文所示之刑，並諭知易科罰金之折算標準。
據上論斷，應依刑事訴訟法第452條、第299條第1項前段，動產
擔保交易法第38條，刑法第11條前段、第41條第1項前段，罰金
罰鍰提高標準條例第1條前段、第2條，判決如主文。
本案經檢察官甲○○到庭執行職務。
中    華    民    國    95    年    4     月    20    日
                  刑事第四庭    審判長法  官  陳欽賢
                                      法  官  徐文瑞
                                      法  官  陳欽賢
以上正本證明與原本無異。
如不服本判決，應於判決送達後10日內，向本院提出上訴狀。
                                      書記官  陳麗雅
中    華    民    國    95    年    4     月    20    日
附錄本案論罪科刑法條全文：
動產擔保交易法第38條(處分標的物之處罰)
動產擔保交易之債務人，意圖不法之利益，將標的物遷移、出賣
、出質、移轉、抵押或為其他處分，致生損害於債權人者，處3
年以下有期徒刑、拘役或科或併科6,000元以下之罰金。


司法院資訊處製作；財團法人民間司法改革基金會備份。
